---
output: html_notebook
params:
  date_start: '2009-07-01'
  date_end: '2017-10-01'
  portfolio_global: 'port1'
  funds_est: !r c(37, 48, 47, 61)
---

```{r setup, include=FALSE}
knitr::opts_chunk$set(
	echo = FALSE,
	message = FALSE,
	warning = FALSE
)
```

```{r packages, message=FALSE, warning=FALSE, include=FALSE}
library(tidyquant)
library(dplyr)
library(tidyr)
library(ggplot2)
library(DT)
```

```{r scripts, parameters and data from project}
#Global (scripts, data)
ls_portfolios <- readRDS(file = "./data/portfolios.rds")
vec_scripts <- list.files("./R", pattern = "[.][rR]$", full.names = TRUE)
invisible(sapply(vec_scripts, function(x){source(x, encoding = "UTF-8")}))
#Data:
codes_est <- read_csv("./data/codes_funds_est.csv")

#Params:
date_start <- params$date_start
date_end <- params$date_end
portfolio_compare <- ls_portfolios[params$portfolio_global][[1]]  #need to write function to errorhandle this!
codes <- params$funds_est
```

# Kuidas võrdlusindeksil läks?

```{r comparison portfolio returns, message=FALSE, warning=FALSE, include=FALSE}
returns_comparison <- get_nav_stocks_global(portfolio = portfolio_compare,
                                            date_start = date_start,
                                            date_end = date_end)
```

Võrdlusindeksi kompositsioon:

```{r echo=FALSE, message=FALSE, warning=FALSE}
for (i in 1:nrow(portfolio_compare)){
  cat(portfolio_compare$stocks[i], ": ", paste0(portfolio_compare$wts[i] * 100, "%\n"), sep = "")
}
```

Uuritava perioodi on võrdlusindeksi tootlus olnud  
`r format((Return.annualized(returns_comparison$portfolio_returns, scale = 12)*100), digits =2)` protsenti aastas.

# Eesti pensioniindeksi tootlikkus

```{r prep EPI data, message=FALSE, warning=FALSE, include=FALSE}
#Download and prepare data:
url_epi <- url_epi_est(date_start = date_start, date_end = date_end, nav = T)
d_b_epi_nav <- download_funds_est(url_epi)
d_epi_returns_daily <- prep_nav_epi(d_b_epi_nav)
#Annualized returns of EPI:
returns_epi_annualized <- lapply(d_epi_returns_daily[7:11], function(x) Return.annualized(x, scale = 365)*100)
```

EPI indeksi keskmine aastatootlus uuritaval perioodil on olnud `r format(returns_epi_annualized$daily_epi_general, digits = 2)` protsenti.

# Rahaline mõju

Mis oleks juhutunud, kui kogu pensioniraha oleks suunatud võrdlusportfelli?

```{r get epi volume, echo=FALSE, message=FALSE, warning=FALSE}
d_epi_inflow_daily <- prep_volume_epi(dat_nav = d_epi_returns_daily, date_start, date_end)
vol_final_epi <- tail(d_epi_inflow_daily$Maht, n=1)

#NB! kuup field must take into account the period we use.
d_epi_monthly <- epi_volume_period(x = d_epi_inflow_daily, per = "monthly") %>%
    mutate(kuup = as.yearmon(kuup))
```

Meie pensionifondides oli perioodi alguses `r format(d_epi_inflow_daily$Maht[1]/1000000000, digits =3, big.mark = " ")` miljardit eurot. Perioodi jooksul investeerisime sinna juurde `r format((sum(d_epi_inflow_daily$inflow)-d_epi_inflow_daily$Maht[1])/1000000000, digits =3, big.mark = " ")` miljardit eurot juurde ja koos tootlusega oli meil perioodi lõpuks raha `r format(tail(d_epi_inflow_daily$Maht, n=1)/1000000000, digits =3, big.mark = " ")` miljardit eurot.

Investeerime meie rahavood võrldusindeksisse. Mudel eeldab, et antud kuu rahavoog (inflow) investeeritakse kuu lõpus, s.t ta hakkab tootlust teenima järgmisel kuul.

```{r message=FALSE, warning=FALSE, include=FALSE}
dummy_invest_monthly <- dummyportfolio_epi_global(x = returns_comparison, y = d_epi_monthly, field_join = "kuup")
vol_final_dummy <- tail(dummy_invest_monthly$newvolume, n=1)

#How would have the comparison index performed?
if (vol_final_dummy - vol_final_epi >= 0){
  lab_result <- 'rohkem'
} else {
  lab_result <- 'vähem'
}
```

Uuritaval perioodil oleks võrdlusportfell `r format(tail(dummy_invest_monthly$newvolume,1)/1000000000, digits = 3)` kasvanud miljardi euro suuruseks. Seega meie pensionifondid oleksid uuritaval perioodil võrdlusindeksis teeninud **`r format((vol_final_dummy - vol_final_epi)/1000000, digits = 2)` miljonit eurot `r lab_result`.**

Graafik ka:

```{r echo=FALSE, message=FALSE, warning=FALSE}
#Combine daily EPI data and monthly dummy portfolio 
d_epi_inflow_daily$kuup_monthly <- as.yearmon(d_epi_inflow_daily$kuup) 
epi_dummyportf_koos = left_join(d_epi_inflow_daily, dummy_invest_monthly, by= c("kuup_monthly" = "kuup")) 

epi_dummyportf_koos %>%
  select(kuup_monthly, Maht, newvolume) %>% 
  gather(var, val, Maht, newvolume) %>% 
  mutate(var = ifelse(var == "Maht", "EPI", "Võrdlusindeks")) %>% 
  ggplot(aes(x=kuup_monthly, y=val, color = var))+
  geom_line()+
  labs(title = "EPI ja maailmaturud",
       subtitle = "Kuidas meie raha on kasvanud meie pensionifondides ja maailmaturul",
       x = "", 
       y = "Pensionifondide koguväärtus") +
  theme_tuleva() +
  scale_y_continuous(labels = scales::dollar_format(prefix = "EUR"))+
  theme(legend.title = element_blank(),
        legend.position = "bottom")

```

<br>

# Kuidas üksikutel pensionifondidel on läinud?

```{r message=FALSE, warning=FALSE, include=FALSE}
#Download data:
dat_funds_est <- download_funds_est(url_funds_est(date_start, date_end, codes))
dat_funds_est %>% 
  mutate(kuup = dmy(Kuupäev)) -> dat_funds_est

#Calculate monthly returns:
returns_funds_monthly <- calc_returns_estfunds(dat_funds_est, per = "monthly") %>% 
  mutate(kuup_date = kuup,
         kuup = as.yearmon(kuup))
#Annualized returns:
returns_funds_monthly %>% 
  group_by(Fond) %>% 
  summarise(`aastane tootlus` = Return.annualized(returns_monthly, scale = 12)) %>% 
  ungroup() %>% 
  arrange(desc(`aastane tootlus`)) -> returns_estfunds_ann
```

Fondide tootlused uuritaval perioodil on olnud järgmised:

```{r echo=FALSE, message=FALSE, warning=FALSE}
for (i in 1:nrow(returns_estfunds_ann)){
  cat(returns_estfunds_ann$Fond[i], ": ", paste0(round(returns_estfunds_ann$`aastane tootlus`[i]*100, 2), "%\n"))
}
```
 
```{r eval=FALSE, message=FALSE, warning=FALSE, include=FALSE}
#Või sama asi data.table abil:
library(DT)
datatable(returns_funds_ann) %>% 
  formatPercentage(columns = c("aastane tootlus"), digits = 2)
```

Kõrvutame Eesti pensionifonde meie võrdlusindeksiga.
```{r message=FALSE, warning=FALSE, include=FALSE}
d_results_funds <- dummyportfolio_estfunds_epi(dat_funds = returns_funds_monthly,
                                               dat_epi = d_epi_monthly,
                                               field_join = "kuup")
```

Kui võrdlusindeks kasvas perioodil `r format(tail(dummy_invest_monthly$newvolume,1)/1000000000, digits = 3)` mld euroni, siis Eesti fondide tulemused olnuks järgmised:

```{r echo=FALSE, message=FALSE, warning=FALSE}
d_results_funds %>% 
  filter(kuup_date == max(kuup_date)) %>% 
  select(Fond, total) %>% 
  datatable() %>% 
  formatCurrency("total", currency = "€", before = F, mark = " ")
```

Ja tulemused graafiliselt:

```{r echo=FALSE, message=FALSE, warning=FALSE}
epi_dummyportf_koos %>% 
  select(kuup, newvolume) %>% 
  rename(kuup_date = kuup) %>% 
  mutate(kuup_date = ceiling_date(kuup_date, unit = "month") - ddays(1)) %>% 
  unique() %>% 
  mutate(Fond = "Võrdlusfondi väärtus") -> d_graph_compare

d_results_funds %>% 
  select(kuup_date, total, Fond) %>% 
  mutate(kuup_date = ceiling_date(kuup_date, unit = "month") - ddays(1)) %>% 
  rename(newvolume = total) %>% 
  bind_rows(d_graph_compare) %>% 
  ggplot()+
  geom_line(aes(x = kuup_date, y = newvolume, color = Fond), size = 1)+
  labs(title = "Pensionifondid ja maailmaturud",
       subtitle = "Kuidas meie raha on kasvanud meie pensionifondides ja maailmaturul",
       x = "", y = "Pensionifondide koguväärtus") +
  theme_tuleva()+
  scale_y_continuous(labels = scales::dollar_format(prefix = "EUR"))+
  scale_color_brewer(palette = "Dark2")+
  theme(legend.position = "bottom")+
  guides(color = guide_legend(ncol = 3))
  
```

