---
title: "Pensionifondide tootluse anal??s"
author: "tpekk"
date: "October 1, 2017"
output: html_document
---

```{r setup, include=FALSE}
knitr::opts_chunk$set(
	echo = FALSE,
	message = FALSE,
	warning = FALSE
)
```

P?rast kahte p?eva intensiivset ?pet Indrek Seppo juhendamisel alustan ma oma uusaasta lubaduse t?ideviimist: enam Excelis anal??se ei tee. Sissejuhatuseks teen uuesti l?bi n??d juba pea kaks aastat tagasi tehtud v?rdluse Eesti pensionifondide ja maailmaturu keskmise vahel.

Anal??s on kirjutatud R Markdown dokumendina ning arvutused on tehtud tidyquant package'i abil.

```{r warning=FALSE}
library(rmarkdown)
library(knitr)
library(tidyquant)

```

Tidyquant kasutab Yahoo Finance'i andmeid, mis on tasuta k?ttesaadavad. Enamik indekseid ei ole, k?ll aga on piisav valik ETF-e. See ongi ausam - nii on meie v?rldusindeks tegelikult k?ttesaadav etalon. Piisavalt suurele investorile nagu pensionifond peaks ETFi ostmine ja hoidmine olema sisuliselt 0 kuluga.

Minu v?rldusindeks koosneb kolmest iShares ETF-ist: "ACWI"" j?ljendab nagu nimigi ?tleb, maailma aktsiaturu indeksit MSCI ACWI, "IGOV" j?ljendab maailma valitsuste v?lakirju v.a. USA omi ja "AGG" j?ljendab kogu USA investeerimisj?rgu v?lakirjaturgu. Need kaks v?lakirja ETF-i katavad ?ra ligi 80% investeerimisj?rgu v?lakirjadest maailmas.

Ja alguse kuup?evaks v?tan 2009 aasta teise poolaasta, kui tekkis v?imalus agressiivse strateegiaga fonde luua. 01.07.2009 alustasid tegevust ka Nordea (Luminori) fondid, seega on meil v?imalus v?rrelda k?igi Eestis kuni Tuleva tulekuni tegutsenud ja t?na siiani tegutsevate pensionifondidega.

```{r algandmed, echo=TRUE, message=FALSE, warning=FALSE}
startdate = ymd(090701)
enddate = ymd(171002)

Portfolio  = tibble(stocks = c("ACWI","IGOV", "AGG"),
                    wts = c(0.5, 0.25, 0.25))
```

## Maailmaturu ja Eesti pensionifondide tootlused
Esmalt siis t?mban alla hinnad ja arvutan v?lja kuised tootlused. Portfell eeldab ka rebalansseerimist korra kuus - see tundub olema meie pensionifondide tegeliku praktikaga ka koosk?las kuna uued laekumised j?uavad fondideni suhteliselt piiratud p?evade jooksul korra kuus.

```{r v?rldlusindeksi tootlused, echo=TRUE, message=FALSE, warning=FALSE}

usdeur = tq_get(x = "DEXUSEU", get = "economic.data", from = startdate, to = enddate)

Portfolio.prices = Portfolio %>%
  tq_get(get = "stock.prices", from = startdate, to = enddate)

Portfolio.returns = left_join(Portfolio.prices, usdeur, by = "date")%>%
  mutate (adjusted = adjusted/price)%>%
  group_by(stocks)%>%
   tq_transmute(select     = adjusted, 
                 mutate_fun = periodReturn, 
                 period     = "monthly", 
                 type       = "arithmetic",
                 col_rename = "stocks.monthly.returns")%>%
  tq_portfolio(assets_col  = stocks, 
                 returns_col = stocks.monthly.returns, 
                 weights     = Portfolio$wts,
                 col_rename  = "portfolio.returns")

Portfolio.returns$date = as.yearmon(Portfolio.returns$date)

```

Maailmaturu v?rdlusindeksi keskmine aastatootlus on anal??siperioodil olnud `r format((Return.annualized(Portfolio.returns$portfolio.returns, scale = 12)*100), digits =2)` protsenti.

Eesti andmeid Tidyquant'i abil k?tte ei saa, kasutame otse csv faili allalaadimist. 

```{r echo=TRUE, message=FALSE, warning=FALSE}

EPI = read.csv2("http://www.pensionikeskus.ee/statistika/ii-sammas/epi-graafikud/?date_from=01.07.2009&date_to=01.10.2017&download=xls", fileEncoding = "UTF-16LE", sep = "\t")
EPI$Kuupäev = dmy(EPI$Kuupäev)
EPI = spread(EPI, key = Indeks, value=Väärtus)

```

```{r message=FALSE, warning=FALSE, include=FALSE}
arrange(EPI, Kuupäev)
```

Leiame siis ka tootlused EPI indeksile.

```{r echo=TRUE, message=FALSE, warning=FALSE}
epireturns = EPI %>%
  tq_transmute(select     = EPI, 
                 mutate_fun = periodReturn, 
                 period     = "daily", 
                 type       = "arithmetic",
                 col_rename = "epi.daily.returns")

```

EPI indeksi keskmine aastatootlus anal??siperioodil on olnud `r format((Return.annualized(epireturns$epi.daily.returns, scale = 365)*100), digits =2)` protsenti.

## Let's talk about money
Kuidas see erinevus aastatootluses on m?jutanud meie pensionivara v??rtust? T?mban alla pensionifondide kogumahu andmed ning leian sealt igakuised rahavood.

```{r epi data, echo=TRUE, message=FALSE, warning=FALSE}


EPIvolume = read.csv2("http://www.pensionikeskus.ee/statistika/ii-sammas/kogumispensioni-fondide-maht/?date_from=01.07.2009&date_to=01.10.2017&f%5B%5D=-1&download=xls", fileEncoding = "UTF-16LE", sep = "\t")
EPIvolume$Kuupäev = dmy(EPIvolume$Kuupäev)

EPIcashflows = left_join(EPIvolume, epireturns, by = "Kuupäev") %>%
  mutate(inflow = Maht - lag(Maht, n=1) - lag(Maht, n=1)*epi.daily.returns)

EPIcashflows$inflow[1] = EPIcashflows$Maht[1]

EPIinflow = EPIcashflows %>%
  select(Kuupäev, inflow, Maht)%>%
  filter(!is.na(inflow))%>%
  rename(date="Kuupäev")
  
EPI.monthly.inflow = EPIinflow %>%
  tq_transmute(select = inflow,
            mutate_fun = apply.monthly,
            FUN = sum)
EPI.monthly.inflow$date = as.yearmon(EPI.monthly.inflow$date)
EPIinflow$date = as.yearmon(EPIinflow$date)

```

Meie pensionifondides oli perioodi alguses `r format(EPIcashflows$Maht[1]/1000000, digits =3)` miljonit eurot. Perioodi jooksul investeerisime sinna juurde `r format((sum(EPI.monthly.inflow$inflow)-EPIcashflows$Maht[1])/1000000000, digits =3)` miljardit eurot juurde ja koos tootlusega oli meil perioodi l?puks raha `r format(tail(EPIcashflows$Maht, n=1)/1000000000, digits =3)` miljardit eurot.

## V?rdleme maailmaturuga

Investeerime n??d meie rahavood v?rldusindeksisse. Mudel eeldab, et antud kuu rahavoog (inflow) investeeritakse kuu l?pus, s.t ta hakkab tootlust teenima j?rgmisel kuul.

```{r echo=TRUE, message=FALSE, warning=FALSE}

Portfolio.value = inner_join(EPI.monthly.inflow, Portfolio.returns, by= "date")
Portfolio.value$uus = Portfolio.value$inflow

for(i in c(2:length(Portfolio.value$date))){
  Portfolio.value$uus[i] = Portfolio.value$uus[i-1]*(1+Portfolio.value$portfolio.returns[i]) + Portfolio.value$inflow[i]
}

```

V?rdlusportfell kasvas 7 aastaga `r format(tail(Portfolio.value$uus,1)/1000000000, digits = 3)` miljardi euro suuruseks. Seega j?id meie pensionifondid selle perioodiga maailmaturule alla `r format((tail(Portfolio.value$uus,1)-tail(EPIcashflows$Maht, n=1))/1000000, digits = 2)` miljoni euroga. 

Ja tulemus graafiku kujul

```{r message=FALSE, warning=FALSE}

kokkuvote = left_join(EPIinflow, Portfolio.value, by= "date")

kokkuvote %>%
  ggplot(aes(x=date, y=Maht))+
  geom_line()+
  geom_line(aes(x=date, y=uus), color = "red")+
   labs(title = "EPI ja maailmaturud",
         subtitle = "Kuidas meie raha on kasvanud meie pensionifondides ja maailmaturul",
         x = "", y = "Pensionifondide koguv??rtus") +
    theme_tq() +
    scale_y_continuous(labels = scales::dollar_format(prefix = "EUR"))

```

##Ja iga pensionifond eraldi
N??d v?ib ju iga fondijuht ?elda, et jah, teistes fondides ongi asi kehv. Minu fondis poleks sa maailmaturule alla j??nud. Vaatme, mis juhtub, kui kogu pensioniraha oleks ?hte pensionifondi investeeritud. N?iteks m?nda progressiivse strateegia fondi.

T?mbame 4 suurema progressiivse strateegia fondi NAVid alla ja arvutame kuised tootlused.

```{r echo=TRUE, message=FALSE, warning=FALSE}
Eesti.fondid = read.csv2("http://www.pensionikeskus.ee/statistika/ii-sammas/kogumispensioni-fondide-nav/?date_from=01.07.2009&date_to=01.10.2017&f%5B%5D=47&f%5B%5D=48&f%5B%5D=61&f%5B%5D=37&download=xls", fileEncoding = "UTF-16LE", sep = "\t")

Eesti.fondid$Kuup?ev = dmy(Eesti.fondid$Kuup?ev)

fondide.tootlused = Eesti.fondid %>%
  group_by(L?hinimi)%>%
  tq_transmute(select     = NAV, 
                 mutate_fun = periodReturn, 
                 period     = "monthly", 
                 type       = "arithmetic",
                 col_rename = "fund.monthly.returns")%>%
  spread(key = L?hinimi, value = fund.monthly.returns)
fondide.tootlused$Kuup?ev = as.yearmon(fondide.tootlused$Kuup?ev)

#tegelikult v?inuks siin vist kasutada summarize funktsiooni
LLK50 = Return.annualized(fondide.tootlused$LLK50, scale = 12)*100
NPK50 = Return.annualized(fondide.tootlused$NPK50, scale = 12)*100
SEK50 = Return.annualized(fondide.tootlused$SEK50, scale = 12)*100
SWK50 = Return.annualized(fondide.tootlused$SWK50, scale = 12)*100

```

Anal??siperioodil on keskmine aastatootlus meie progressiivsetes pensionifondides olnud j?rgmine:  
* Swedbank K3 `r format(SWK50, digits = 2)` protsenti  
* Nordea A `r format(NPK50, digits =2)` protsenti  
* LHV L `r format(LLK50, digits =2)` protsenti  
* SEB Progressiivne `r format(SEK50, digits =2)` protsenti

Ja paneme n??d pensioniraha k?ik sinna sisse ka

```{r echo=TRUE, message=FALSE, warning=FALSE}
fondide.portfell = inner_join(EPI.monthly.inflow, fondide.tootlused, by= c("date" = "Kuup?ev"))

fondide.portfell$LHV = fondide.portfell$inflow
fondide.portfell$Nordea = fondide.portfell$inflow
fondide.portfell$SEB = fondide.portfell$inflow
fondide.portfell$Swedbank = fondide.portfell$inflow

#see loop on muidugi liiga pikk ja kohmakas...
for(i in c(2:length(fondide.portfell$date))){
  fondide.portfell$LHV[i] = fondide.portfell$LHV[i-1]*(1+fondide.portfell$LLK50[i]) + fondide.portfell$inflow[i]
  fondide.portfell$Nordea[i] = fondide.portfell$Nordea[i-1]*(1+fondide.portfell$NPK50[i]) + fondide.portfell$inflow[i]
  fondide.portfell$SEB[i] = fondide.portfell$SEB[i-1]*(1+fondide.portfell$SEK50[i]) + fondide.portfell$inflow[i]
  fondide.portfell$Swedbank[i] = fondide.portfell$Swedbank[i-1]*(1+fondide.portfell$SWK50[i]) + fondide.portfell$inflow[i]
}

#data table'eid ei oska veel teha
a = format(tail(fondide.portfell$LHV, 1)/1000000000, digits = 3)
b = format(tail(fondide.portfell$Nordea, 1)/1000000000, digits = 3)
c = format(tail(fondide.portfell$SEB, 1)/1000000000, digits = 3)
d = format(tail(fondide.portfell$Swedbank, 1)/1000000000, digits = 3)

```

?hes?naga, kui v?rdlusportfellis kasvas raha 7 aastaga `r format(tail(Portfolio.value$uus,1)/1000000000, digits = 2)` miljardi euroni siis Kui kogu meie pensionifondide raha oleks investeeritud...  
* LHV L fondi, oleks selle v??rtus kasvanud `r a` miljardi euroni  
* Nordea A-sse, oleks selle v??rtus kasvanud `r b` miljardi euroni  
* SEB Progressiivsesse, oleks selle v??rtus kasvanud `r c` miljardi euroni  
* Swedbank K3-e, oleks selle v??rtus kasvanud `r d` miljardi euroni

?ks kokkuv?ttev graafika ka  

```{r}
koik.koos = left_join(Portfolio.value, fondide.portfell, by= "date")

koik.koos %>%
  ggplot(aes(x=date, y=LHV))+
  geom_line()+
  geom_line(aes(x=date, y=Nordea), color = "blue")+
  geom_line(aes(x=date, y=SEB), color = "green")+
  geom_line(aes(x=date, y=Swedbank), color = "orange")+
  geom_line(aes(x=date, y=uus), color = "red")+
   labs(title = "Pensionifondid ja maailmaturud",
         subtitle = "Kuidas meie raha on kasvanud meie pensionifondides ja maailmaturul",
         x = "", y = "Pensionifondide koguv??rtus") +
    theme_tq() +
    scale_y_continuous(labels = scales::dollar_format(prefix = "EUR"))


```


Esialgu l?ks natuke kauem aega kui plaanisin. J?rgmise sammuna p??an selle dokumendi Githubi ?les saada ja siis palun abi selle t?iendamisel.



